臺灣高等法院臺南分院民事判決　九十二年度上易字第三二八號　Ｊ
　　　上　訴　人　丙○○○
　　　訴訟代理人　嚴 庚 辰　律師
　　　　　　　　　鍾 孟 秋　律師
　　　被　上訴人　甲 ○ ○
　　　訴訟代理人　乙 ○ ○
右當事人間請求侵權行為損害賠償事件，上訴人對於中華民國九十二年六月三十日臺
灣嘉義地方法院九十二年度訴字第一六五號第一審判決提起上訴，本院於九十三年二
月三日言詞辯論終結，茲判決如左：
    主    文
上訴駁回。
第二審訴訟費用由上訴人負擔。
    事    實
甲、上訴人方面：
一、聲明：求為判決：
（一）原判決廢棄。
（二）右廢棄部分被上訴人應給付上訴人新台幣（下同）六十萬六千六百二十六元，
      及自起訴狀繕本送達翌日起至清償日止，依年息百分之五計算之利息。
（三）第一、二審訴訟費用由被上訴人負擔。
二、陳述：除與原判決記載相同者，茲引用之外，補稱：
（一）本件雖經原審再送請交通大學鑑定，其結論亦認上訴人「左轉不當」為肇事原
      因，惟上訴人當天係騎機車由義竹往鹽水方向沿台十九線公路行經義竹村四之
      七四號房屋對向慢車道上暫停等待往來無車後準備穿越馬路，故上訴人當時絕
      非左轉自無不當之問題，嘉雲區及台灣省行車事故鑑定竟見與交通大學所為之
      鑑定意見均認上訴人「左轉不當」自有違誤。
（二）上訴人縱有騎車穿越劃有雙黃線分向限制車道之違反交通規則之行為，惟應審
      究者為被上訴人當時有無預見之可能？即被上訴人依當時情形是否有注意之可
      能而疏未注意？由以下事証可知被告確有疏失當天氣候及光線良好，上訴人騎
      需換檔之舊式機車欲過馬路速度並不快，被上訴人應有充裕時間足以發現前方
      有機車穿越而踩煞車放慢車速，但被上訴人於偵查中檢察官問：「當時有無發
      現告訴人？」被上訴人答稱：「我只專注在我車道上行駛，並未發現告訴人」
      ，顯見被上訴人開車漫不經心未注意車前狀況。
（三）依警繪現場圖，大貨車並無煞車痕，可知被上訴人當時連煞車都未踩，被上訴
      人自稱其車速僅四十公里，惟如車速只有四十公里要煞車當為輕而易舉之事，
      為何竟無任何煞車痕跡？顯見被上訴人當時車速極快因疏未注意車前狀況待發
      現上訴人時已來不及踩煞車而發生車禍。
（四）再依事故現場圖機車受撞擊後留下三條刮地痕，長度自左至右分別為8.7、5.1
　　　、4.8 公尺，上訴人則倒臥在慢車道上，顯見大貨車當時車速很快，否則豈能
　　　將機車撞倒後在地上留下長度近九公尺之刮地痕，上訴人又彈落在十公尺外之
　　　慢車道上？被上訴人應有超速殆可肯認。
（五）參與交通者，除應依道路交通安全規則為一般注意外，尚有依實際情況，為特
      別注意義務。雖駕駛人可信賴其他參與交通者，亦能遵守交通規則，而同為必
      要之注意，並謹慎採取適當行動，而對於不可知之對方違規行為，並無預防義
      務。然因對於違規行為所導致危險，若屬已可預見，且依法律、契約、習慣、
      法理及日常生活經驗等，在不超越社會相當性範圍，應有注意義務者，自仍有
      以一定行為避免結果發生之義務。故關於他人違規事實，已極明顯，同時有充
      足時間，可採取適當之措施，以避免發生交通事故結果時，即不得以信賴他方
      ，定能遵守交通規則為由，以免除自己責任（最高法院七十四年度台上字四二
      一九號判例參照）。是以揆諸上開判例意旨，被上訴人係一職業司機注意能力
      較一般人為高，對於本件車禍之發生可預見危險，並得採取適當措施避免或減
      低危險之發生，被上訴人自仍負有注意義務。
（六）本件原判決對被上訴人行經肇事路段前即能預見上訴人騎機車穿越馬路，被上
      訴人並有充裕時間踩煞車減速避免車禍之發生，惟被上訴人竟疏略未注意車前
      狀況，致在未踩煞車之情形下撞到上訴人，被上訴人有過失責任顯而易見，原
      判決自有不當。
三、證據：援用第一審所提證據。
乙、被上訴人方面：
一、聲明：求為判決：
（一）駁回上訴。
（二）訴訟費用由上訴人負擔。
二、陳述：除與原判決記載相同者，茲引用之外，補稱：
（一）民法第一百八十四條「侵權行為」因故意或過失，不法侵害他人之權利者，負
      損害賠償責任。但能證明其行為無過失者，不在此限。本件車禍經臺灣省嘉雲
      縣區車輛行車事故鑑定委員會鑑定結果，認為「丙○○○無照駕駛重機車，於
      繪有分向限制線路段，左轉不當，為肇事原因，甲○○無肇事因素」，復經送
      臺灣省車輛行車事故覆議鑑定委員會鑑定結果，亦認為「照原鑑定意見」，再
      經臺灣嘉義地方法院送國立交通大學鑑定車禍責任，其鑑定結果亦為「丙○○
      ○無照駕駛重機車，於劃有分向限制線路段，違規左轉不當為肇事原因」，此
      有臺灣省嘉雲區車輛行車事故鑑定委員會嘉鑑字第九一０五八號函、嘉鑑行字
      第一一一號函、臺灣省車輛行車事故覆議鑑定委員會府覆議字第九一一三七０
      號函、國立交通大學九十二年五月十四日九二交大營運字第０九二０００二０
      九二號函可為佐證，被上訴人甲○○並無過失，自無須負損害賠償責任。
（二）本件車禍歷時二年，經台灣嘉義地方法院檢察署判定不起訴處分，台灣嘉義地
      方法院民事第二庭駁回上訴人之訴，所有鑑定機關皆認為「丙○○○無照駕駛
      機車，於繪有分向限制線路段，左轉不當，為肇事原因，甲○○無肇事因素」
      ，被上訴人甲○○因此件車禍的訴訟罹患憂鬱症，須靠藥物治療，身心俱疲。
三、證據：援用第一審所提證據。
    理    由
一、本件上訴人起訴主張：被上訴人於民國九十一年一月十一日下午二時五十分左右
    ，駕駛車牌ＺＴ─七二三號大貨車，途經嘉義縣義竹鄉義竹村四之四七號前，疏
    於注意右方來車而擦撞上訴人騎乘車牌ＨＱ７─四九九號重機車，致使上訴人倒
    地，受有外傷性硬腦下腔出血、蜘蛛膜下腔出血、右鎖骨骨折及肝臟撕裂傷等傷
    害，被上訴人應負侵權行為之損害賠償責任，計應賠償醫藥費二萬六千五百九十
    三元、看護費二十八萬二千五百三十三元、增加生活支出三千五百元、減少工作
    收入之損失十四萬四千元、慰撫金十五萬元，合計六十萬六千六百二十六元及自
    起訴狀繕本送達翌日起至清償日止，依年息百分之五計算之利息，並願供擔保請
    准宣告假執行等語。被上訴人則以：其對於本件車禍之發生並無過失，不須負損
    害賠償責任等語資為抗辯。
二、查上訴人主張被上訴人於九十一年一月十一日下午二時五十分左右，駕駛車牌Ｚ
    Ｔ─七二三號大貨車，途經嘉義縣義竹鄉義竹村四之四七號前，與上訴人騎乘車
    牌ＨＱ７─四九九號重機車發生擦撞，致使上訴人倒地而受有外傷性硬腦下腔出
    血、蜘蛛膜下腔出血、右鎖骨骨折及肝臟撕裂傷之事實，為被上訴人所不爭執，
    並經原審調取臺灣嘉義地方法院檢察署九十一年度發查字第三六四號、九十一年
    度他字第八九五號、九十一年度聲議字第一九九號、九十一年度偵字第五四五五
    號卷宗核閱屬實，上訴人此部分之主張自堪信為真實。
三、上訴人雖主張被上訴人就本件車禍之發生為有過失云云，然為被上訴人所否認。
    查依警繪交通事故調查報告表顯示，車禍發生地點係繪有分向限制線之路段，而
    在劃有分向限制線之路段，禁止車輛跨越行駛，並不得迴轉，此為道路交通標誌
    標線號誌設置規則第一六五條所明定。本件上訴人係違反上開規定跨越行駛，致
    與依規定在對向本車道行使之被上訴人所駕大貨車相擦撞，此為上訴人所不否認
    ，足見本件車禍之發生係上訴人違反交通規則所致。上訴人雖主張其係騎機車沿
    台十九線公路由義竹往鹽水方向行經義竹村四之七四號房屋前被上訴人之對向慢
    車道上暫停，等待往來無車後準備穿越馬路，故無左轉不當之問題；且上訴人縱
    有騎車違規穿越分向限制車道之行為，被上訴人亦應注意及之而煞停避讓，再依
    交通事故調查報告表顯示，上訴人機車受撞擊後留下三條刮地痕，長度自左至右
    分別為8.7公尺、5.1公尺、4.8公尺，上訴人則倒臥在十公尺外之慢車道上，顯
    見被上訴人係超速行車，為有過失云云。惟按在公用道路上通行之用路人，不論
    行人或車輛之駕駛人均應遵守道路交通安全規則及相關交通法令之規範，以保持
    道路交通之安全，且因各用路人均有遵守相關道路交通規則之義務，亦因而使一
    般用路人對於其他同時使用該道路之用路人亦會遵守相關道路交通安全規則之信
    賴，而有所謂「信賴原則」之適用；且交通主管機關為車輛及行人通行之安全及
    交通之便利，劃分道路及車道以分別供車輛或行人使用，使車輛或行人不因混雜
    使用同一道路或車道，而致車輛與車輛間或車輛與行人間之行動方式不同而發生
    交通危險，此當屬於「信賴原則」之範疇。道路交通安全規則第九十四條第三項
    雖規定：「汽車行駛時，駕駛人應注意車前狀況及兩車併行之間隔，並隨時採取
    必要之安全措施」，惟此一規定應於汽車駕駛人在得以注意防範之範圍內，因有
    過失而疏於注意防範致發生車禍事故時，方得課以該汽車駕駛人之責任，因而汽
    車駕駛人在規定之車道上行駛，倘僅有超速或其他單純之違規行為，並不因而當
    然得以其違規行為視為對於車禍之發生為與有過失。查上訴人已自認其係騎機車
    沿台十九線公路由義竹往鹽水方向行經義竹村四之七四號房屋前，被上訴人之對
    向慢車道上暫停，等待往來無車後始穿越馬路云云，足見上訴人係於違規穿越分
    向限制車道而進入對向被上訴人之快車道後，始發現被上訴人所駕大貨車駛來，
    衡情當時兩車距離甚近，被上訴人雖未超速行車，亦難免於擦撞車禍之發生，且
    被上訴人縱有超速行車之情形，依上開關於「信賴原則」之說明，被上訴人亦不
    負過失責任。再者，本件車禍經臺灣省嘉雲縣區車輛行車事故鑑定委員會鑑定結
    果，認為「丙○○○無照駕駛重機車，於繪有分向限制線路段，左轉不當，為肇
    事原因，甲○○無肇事因素」，復經臺灣省車輛行車事故覆議鑑定委員會鑑定結
    果，亦認為「照原鑑定意見」，嗣原審送國立交通大學鑑定結果亦為「丙○○○
    無照駕駛重機車，於劃有分向限制線路段，違規左轉不當為肇事原因」，此有臺
    灣省嘉雲區車輛行車事故鑑定委員會九十一年四月九日嘉鑑字第二五七號鑑定意
    見書、臺灣省車輛行車事故覆議鑑定委員會九十一年七月三十一日府覆議字第九
    一一三七○號函（均影本）、國立交通大學九十二年五月十四日九二交大管運字
    第○九二○○○二○九二號函附卷可稽；況上訴人認被上訴人應負過失傷害刑責
    而提出告訴，亦經臺灣嘉義地方法院檢察署檢察官九十一年度偵字第五四五五號
    為不起訴處分，上訴人聲請再議，並經臺灣高等法院臺南分院檢察署九十一年度
    上聲議字第三九七號駁回其再議確定，有各該處分書影本在卷可考，足見被上訴
    人抗辯伊就本件車禍之發生並無過失責任云云，應堪採信。
四、綜上所述，被上訴人就本件車禍之發生並無過失，從而，上訴人請求被上訴人應
    負損害賠償責任，即無可採。原審因而為上訴人敗訴之判決，並駁回其假執行之
    聲請，並無不合。上訴意旨指摘原判決不當，求予廢棄改判，為無理由，應予駁
    回。
五、本件事證已臻明確，兩造其餘主張及攻擊防禦方法與舉證，核與本件判決結果不
    生影響，不予一一論列，附此敘明。
據上論結，本件上訴為無理由，依民事訴訟法第四百四十九條第一項、第七十八條，
判決如主文。
中　　　華　　　民　　　國　　九十三　　年　　　二　　　月　　十七　　　日
　　　　　　　　　　　　　　　　　　臺灣高等法院臺南分院民事第二庭
~B1審判長法官　吳　　志　　誠
~B2　　　法官　周　　素　　秋
~B3　　　法官　楊　　省　　三
右為正本係照原本作成。
不得上訴。
中　　　華　　　民　　　國　　九十三　　年　　　二　　　月　　十八　　　日
~B法院書記官　謝　　淑　　玉
